【裁判字號】    90,訴,3461
【裁判日期】    901227
【裁判案由】    返還房屋等
【裁判全文】
臺灣臺北地方法院民事判決  九十年度訴字第三四六一號
    原      告  安泰商業銀行股份有限公司
    法定代理人  乙○○
    被      告  甲○○
                丙○○
右當事人間請求返還房屋等事件，本院判決如左：
    主      文
被告應將坐落台北市○○段○○段二九及二九之一地號土地上建物，建號八六六號即
門牌為台北市○○○路○段三十二號三樓之一之房屋遷讓交還原告。
被告應自民國八十五年七月十八日起至民國八十七年六月三十日止，按月連帶給付原
告新台幣拾壹萬參仟貳佰參拾柒元；自民國八十七年七月一日至民國八十九年六月三
十日止，按月給付原告新台幣拾壹萬玖仟元；自民國八十九年七月一日起至返還上開
建物止，按月連帶給付原告新台幣拾壹萬捌仟玖佰玖拾肆元。
原告其餘之訴駁回。
訴訟費用由被告負擔。
本判決於原告以新台幣貳佰肆拾參萬捌仟元為被告供擔保後，得假執行。
原告其餘假執行之聲請駁回。
    事      實
甲、原告方面：
  一、聲明：
    (一)被告應將坐落台北市○○區○○段二小段二九及同小段二九之一地號土地上建
      物，建號同小段八六六號即門牌台北市○○○路○段三十二號三樓之一遷讓交
      還原告。
    (二)被告應自八十五年七月十八日起至返還上開建物之日止按月連帶給付原告新台
      幣十一萬九千元。
    (三)原告願供擔保請准宣告假執行。
  二、陳述：
    (一)就請求返還房地部分：
      1.緣坐落台北市○○區○○段二小段二九及同小段二九之一地號土地上建物，
        建號同小段八六六號即門牌台北市○○○路○段三十二號三樓之一（下稱系
        爭建物）原為訴外人路寶鑫所有，經臺灣臺北地方法院民事執行處查封拍賣
        ，由原告法人合併前之台北市第七信用合作社於民國八十五年一月二十四日
        承受，並於同年七月十八日取得權利移轉證書，嗣於八十七年八月二十六日
        因法人合併登記為原告名義。
      2.系爭建物於強制執行中雖經被告甲○○抗辯有租賃關係，惟系爭建物於八十
        四年十一月八日及同年月二十九日兩次拍賣均無人應買，而上開第二次拍賣
        之最低價額為新台幣（下同）二千六百四十萬元，於再行拍賣時，該價額酌
        減後已不足清償積欠債權人之本息及違約金二千零三萬八千零九十三元，因
        上開租賃權已影響債權人對抵押權，乃予以除去該租賃關係，被告甲○○已
        無合法使用系爭建物權源，屬無權占有，被告丙○○設籍於系爭建物所在地
        ，亦屬無權占有，為此原告乃依民法第七百六十七條之規定訴請被告如訴之
        聲明第一項所示。
    (二)就請求返還不當得利部分：
      1.被告無權占有系爭房地，受有相當於租金之利益，致原告受有相當租金之損
        害，原告自得請求被告返還因無權占有系爭房地所受之利益。
      2.按「城市地方房屋之租金，以不超過土地及其建築物申報價額年息百分之十
        為限」，土地法第九十七條第一項定有明文。系爭房地位於台北縣新店市○
        ○路七巷十一號二樓，屬住宅區，交通便利，爰參照前引土地法規定，以房
        、地申報價額年息百分之十計算不當得利之數額。
      3.系爭建物坐落台北市○○段○○段二十九地號土地面積為五六三平方公尺、
        同小段二十九之一地號土地面積一九六平方公尺，合計土地面積七百五十九
        平方公尺，原告應有部分均為十四分之一，公告現值每平方公尺二十三萬三
        千八百五十六元，系爭土地總價一千二百六十七萬八千三百三十五元。另系
        爭建物現值一百六十萬二千元，總計系爭房地總價一千四百二十八萬零三百
        三十五元，依土地法第九十七條規定按年息百分之十計算，被告占有系爭房
        地每月可獲得相當於租金之利益為十七萬六千元，原告爰依不當得利及侵權
        行為法則，訴請被告連帶給付自八十五年七月十八日原告取得權利移轉證書
        之日起返還至上開建物之日止相當於租金之利益。
  三、證據：提出臺灣臺北地方法院民事執行處函乙份、權利移轉證書乙紙、土地及
      建物登記簿謄本三紙、臺灣臺北地方法院八十四年民執荒字第八五一三號民事
      裁定、臺灣高等法院八十五年度抗字第一三九○號民事裁定、土地登記簿謄本
      二紙、房屋稅繳款書乙紙、被告之戶籍謄本二紙、台北市地價謄本二紙。
乙、被告方面：
    被告未於言詞辯論期日到場，亦未提出書狀作何聲明或陳述。
    理      由
甲、程序方面：被告未於言詞辯論期日到場，核無民事訴訟法第三百八十六條各款所
    列情形，爰依原告之聲請，由其一造辯論而為判決。
乙、實體方面：
  一、原告之主張，業據其提出與所述相符之臺灣臺北地方法院民事執行處函乙份、
      權利移轉證書乙紙、土地及建物登記簿謄本三紙、臺灣臺北地方法院八十四年
      民執荒字第八五一三號民事裁定、臺灣高等法院八十五年度抗字第一三九○號
      民事裁定、土地登記簿謄本二紙為證，自堪信原告之主張為真實。
  二、按所有人對於無權占有或侵奪其所有物者，得請求返還之，民法第七百六十七
      條上段定有明文。原告因法人合併為系爭土地及建物所有人，有土地及建物登
      記謄本可憑，則其對無權占有系爭房地之被告，自得本於所有物返還請求權，
      請求被告遷讓系爭建物。
  三、無權占有他人土地，可能獲得相當於租金之利益，為社會通常之觀念，最高法
      院六十一年台上字第一六九五號判例可資參照，此於無權占用他人房屋之情形
      ，亦應為相同處理。則被告無權占用系爭房地，原告自得請求被告返還因占用
      系爭房地所受相當於租金之不當得利。
  四、次按城市地方房屋之租金，以不超過土地及其建築物申報價額年息百分之十為
      限，土地法第九十七條第一項定有明文。系爭房屋位於台北市○○○路○段三
      十二號三樓之一，屬住宅區，交通便利，原告依據上開規定，以房、地申報價
      額年息百分之十計算不當得利之數額，尚屬允當。而系爭房屋房屋價值為一百
      六十萬二千元，有房屋稅繳款書影本乙紙附卷可稽。另系爭房屋應分擔之占地
      面積為五十四點二一平方公尺（769÷14），土地公告現值自八十五年七月一
      日至八十七年六月三十日止為每平方公尺二十二萬一千一百十二元，自八十七
      年七月一日至八十八年六月三十日止為二十三萬六千一百零五元，自八十八年
      七月一日至八十九年六月三十日止為二十三萬四千六百零六元，自八十九年七
      月一日至起訴時即九十年七月十六日止為二十三萬三千八百五十六元，有台北
      市地價謄本及土地、建物登記謄本各乙紙在卷可佐。則系爭房地總價自八十五
      年七月一日至八十七年六月三十日止為一千三百五十八萬八千四百八十二元，
      按年息百分之十計算，被告占有系爭房地每月可獲得相當於租金之利益為十一
      萬三千二百三十七元（〔0000000＋54.21×221112〕×10﹪÷12＝113237）；
      系爭房地總價自八十七年七月一日至八十八年六月三十日止為一千四百四十萬
      一千二百五十二元，則被告每月受有租金利益為十二萬一百零四元（〔
      0000000 ＋54.21×236105〕×10﹪÷12＝0000000）；系爭房地總價自八十八
      年七月一日至八十九年六月三十日止為一千四百三十一萬九千九百九十一元，
      則被告每月受有租金利益十一萬九千三百三十三元（〔0000000＋54.21×
      234606〕×10﹪÷12＝119333）；系爭房地總價自八十九年七月一日至起訴時
      止為一千四百二十七萬九千三百三十四元，則被告每月受有租金利益十一萬八
      千九百九十四元（〔0000000＋54.21×233856〕×10﹪÷12＝118994）。原告
      起訴請求被告按月給付十一萬九千元，就八十五年七月十八日至八十七年六月
      三十日止及八十九年七月一日起至起訴時止之請求超過上開數額部分，為無理
      由；其餘範圍原告訴請被告返還，於法並無不合。
  五、綜上，原告訴請被告遷讓返還系爭建物，並自八十五年七月十八日起至八十七
      年六月三十日止，按月給付原告十一萬三千二百三十七元；自八十七年七月一
      日起至八十九年六月三十日止，按月給付原告十一萬九千元；自八十九年至返
      還系爭建物止，按月給付原告十一萬八千九百九十四元，為有理由，應予准許
      ；逾此範圍之請求為無理由，應予駁回。
  六、假執行之宣告：原告陳明願供擔保，聲請宣告假執行，就原告勝訴部分，核無
      不合，爰酌定相當擔保金額准許之，至於敗訴部分，其假執行之聲請即失所依
      據，不予准許。
  七、結論：原告之訴為一部有理由，一部無理由，依民事訴訟法第三百八十五條第
      一項前段、第七十九條但書、第八十五條第一項前段、第三百九十條第二項，
      判決如主文。
中      華      民      國    九十    年     十二     月     二十七    日
                                            民事第四庭法      官  陳博文
右為正本係照原本作成
如對本判決上訴，須於判決送達後廿日內向本院提出上訴狀
中      華      民      國    九十    年     十二     月     二十七    日
                                                      書  記  官  蔡嘉萍


司法院資訊處製作；財團法人民間司法改革基金會備份。
